臺灣臺東地方法院刑事判決　　　　　　　　　　　　　九十三年度易字第一九五號
　　公　訴　人　臺灣臺東地方法院檢察署檢察官
　　被　　　告　丁○○
　　選任辯護人　邱聰安律師
右列被告因違反臺灣地區與大陸地區人民關係條例案件，經檢察官提起公訴（九十三
年度偵字第一五九六號），本院判決如左：
    主  文
丁○○連續違反僱用大陸地區人民在臺灣地區從事未經許可之工作規定，處拘役伍拾
日，如易科罰金，以參佰元折算壹日。
    事  實
一、丁○○係臺東縣臺東市○○○路五五九號「儂來歡唱小吃部」之負責人，平日提
    供客人飲酒、唱歌等消費服務，其明知不得僱用大陸地區人民在臺灣地區從事未
    經許可之工作，竟基於概括之犯意，連續於民國九十三年五月十二日下午六時許
    、同年月十三日晚上十時許，以每二小時新臺幣（下同）六百元之代價，僱用以
    團聚名義申請來臺而未經主管機關許可在臺工作之大陸地區人民芮姬女，從事陪
    侍客人共同喝酒及唱歌之工作，丁○○則藉由芮姬女在其店內坐檯，賺取客人之
    酒錢及包廂費用。嗣於同年月十三日夜間十時三十分許，在右址為警當場查獲，
    始悉上情。
二、案經臺東縣警察局移送臺灣臺東地方法院檢察署檢察官偵查起訴。
    理  由
一、訊據被告丁○○固不否認其係儂來歡唱小吃部之負責人，及警方有於右揭時、地
    查獲大陸地區人民芮姬女與客人喝酒之事實，然矢口否認涉有前開犯行，辯稱：
    客人戊○○當天與友人到店內消費並未攜帶女伴，因戊○○至櫃檯表示要找侍女
    伴唱助興，伊遂找甲○○來，而戊○○有借用店內櫃檯前之電話聯絡小姐，芮姬
    女及乙○○是客人自己聯絡帶來的，伊並不認識，也沒有以每小時三百元代價僱
    用，況且小姐坐檯費用部分並沒有抽頭等云云，經查：
（一）證人即受僱於被告之女子芮姬女係大陸地區人民，而以團聚名義進入臺灣地區
      ，且未經主管機關許可在臺工作等情，業據證人芮姬女證述綦詳，並有其所有
      之中華人民共和國居民身份證、護照及臺灣地區逐次加簽旅行證上載有：「事
      由為團聚」等字樣之影本各一紙附卷可稽。
（二）證人即當時於包廂內消費之客人戊○○於偵查及審理中證述：伊在林清俊的店
      裡有先打電話給被告，請被告幫忙留一個包廂，並要求叫小姐，被告有答應，
      伊到店後，是被告先打電話聯絡大陸女子，而被告亦有將電話交給伊，由伊催
      促大陸女子快點來，當日被查獲之大陸女子都是被告找來的等語明確（見九十
      三年八月二十六日之偵訊筆錄及九十三年十二月二十八日之審理筆錄），核與
      證人即一同前往消費之客人林清俊於偵查中具結證述：友人戊○○在伊家裡有
      打電話給被告要求留一個包廂，並請被告幫忙叫小姐來陪，被告也答應等語一
      致（見九十三年八月二十六日之偵查筆錄），並有證人即一同前往消費之客人
      劉建平具結證稱：其有聽到林清俊說包廂已經訂好了，且當日抵達該店時，戊○○跟林清俊有問被告有無小姐，被告表示有，但因店內小姐不夠，所以被告
      又叫小姐來，全部的小姐都是被告叫來的等語相符（見九十三年八月二十六日
      之偵訊筆錄），復有證人芮姬女於偵查中具結證述：伊之前有與朋友一起去儂
      來歡唱小吃部吃飯，並向被告詢問店內有無缺人手，進而表示想要打工，遂將
      行動電話之號碼留給被告，被告告知若店內較忙時，就請伊去幫忙，於九十三
      年五月十二日被告有請伊去幫客人倒酒及拿杯子，之後拿六百元給伊，而被查
      獲當晚，包廂內共有三男三女，伊進去包廂後就有一位女子先走，因伊講話的
      口音較重，被告應該知道是大陸人士等語明確（見九十三年五月二十七日之偵
      訊筆錄），而由芮姬女所使用號碼為0000000000之行動電話通聯紀
      錄顯示，被告店內之市內電話000000000於同年五月十二日晚上六時
      四十分有撥打證人芮姬女所有行動電話，益徵證人芮姬女證述於查獲之日前亦
      曾至被告店內幫忙等情無誤；參以本案查獲時該大陸地區女子芮姬女確係在被
      告所經營之前開小吃部包廂內等情，並經證人戊○○、林清俊、劉建平均證述
      無訛，因證人芮姬女與被告非親非故，復與前往該址消費之戊○○、林清俊、
      劉建平等人均非熟識等情，均據被告及戊○○等人陳明在卷，則證人芮姬女若
      非受僱於被告，又豈有留在該址之理，綜上足認大陸地區人民芮姬女確實不是
      客人自行攜帶前往而係被告所僱用之事實無訛。
（三）雖證人即當時於包廂內之侍女甲○○於審理中結稱：當天被告有請伊過去坐檯
      ，約七點多抵達該店，並不知道後來才到的乙○○是誰請來，因客人拿抄著電
      話之紙條一直打電話催芮姬女過來，而客人打電話時並沒有距離他多遠且打電
    話聲音又很大，所以伊很確定芮姬女是客人叫來的，又因為當時包廂內很吵，
      客人也有叫小姐出去請老闆娘打電話等云云（見同上之審判筆錄），且證人即
      當時亦於包廂內之乙○○於審理中證述：伊係在一個月前在某小吃部吃麵條因
      而認識戊○○，當天因戊○○打電話稱友人於該店慶生邀伊一同前往，才會去
      該包廂，戊○○在包廂內打了很久行動電話催芮姬女過來，又伊於當天前往該
      店前並不認識被告等云云（見同上之審判筆錄）。惟證人甲○○亦證稱：戊○○在撥打電話之際，有叫在場之人暫停唱歌等語綦詳，核與證人乙○○證述：
      戊○○在打電話時候沒有人在唱歌之情形相符，則戊○○既表示要撥打電話且
      有要求在場之人不要唱歌，足認當時包廂內在場之人因知悉戊○○要撥打電話
      已暫停唱歌，足認當時包廂內已非吵鬧，戊○○又何須以包廂內很吵為由而請
      被告代為撥打芮姬女之電話；又證人甲○○雖證稱：戊○○有請被告代為撥打
      電話等情，然證人乙○○則表示：伊並沒有看到戊○○有叫被告打電話乙節，
      是以二位證人就戊○○有無請被告代為撥打芮姬女電話之事實，二人證述不一
      且互核不相符合之情；另證人甲○○及乙○○均表示戊○○在包廂內一直撥打
      電話給芮姬女，而戊○○所使用電話號碼0000000000之行動電話於
      九十三年五月十三日早上十點起至晚上十一時四十分三十九秒均有在使用之情
      況下，足認戊○○自己有攜帶行動電話之事實，倘若二位證人證述為真，何以
      戊○○所使用之行動電話通聯紀錄資料均無顯示有撥打芮姬女行動電話號碼0
      000000000之情形；參以證人乙○○證稱：伊之前沒有去過該小吃部
      ，也不認識被告，當天戊○○叫伊去才認識等云云，但證人乙○○所使用號碼
      為0000000000之行動電話通聯紀錄竟顯示，與被告所使用號碼為0
      000000000之行動電話，業已於同年月十一日二十二時十六分即有聯
      絡，且被告店內上揭市內電話及行動電話與證人乙○○前開行動電話，於當日
      十九時十三分、四十二分及二十時二十一分許亦有聯繫，若被告與證人乙○○
      之前並不認識，為何二人之前即通話聯絡，甚至被告係以其所有之行動電話撥
      打證人乙○○行動電話，衡諸常情，縱使有客人要求借電話使用，因被告上開
      店內設置有市內電話，亦應僅是將該店內之市內電話借予他人，尚不至於將自
      己所用之行動電話任意出借他人使用。綜上所述，足認證人甲○○及乙○○所
      為前開證詞，無非係迴護被告之詞，是否屬實，亦有可議之處，而尚難率予採
      信。
（四）有關被告有支付一定報酬或代價以僱用大陸地區人民芮姬女之事實，業據證人
      芮姬女於偵查中具結證述綦詳，並有證人戊○○於本院審理中亦證述：有關小
      姐的費用，被告以一小時六百元計算，又小姐費用是直接交給被告，並非直接
      跟小姐算，當天消費的費用於警察到時就當場叫被告結帳，好像有包括小姐的
      費用，伊係叫友人林清俊付的等語明確（見同上之審理筆錄），核與證人林清
      俊於偵查中結證：當天陪酒費用是伊先去付錢的，總共是三千多元等語一致（
      見九十三年八月二十六日之偵訊筆錄），縱使如被告所辯其並未抽頭，但被告
      所經營該店亦可藉由小姐坐檯招攬客源，且讓客人久留而增加小菜、酒類及包
      廂之消費，況有無抽頭實與是否僱用無涉，無礙於被告有僱傭芮姬女行為之事
      實認定。
（五）綜上所述，被告所辯無非卸責之詞，不足採信，本件被告犯行明確，堪予認定
      ，應依法論科。
二、按僱用大陸地區人民在臺灣地區工作，應向主管機關申請許可；不得為僱用或留
    用大陸地區人民在臺灣地區從事未經許可之工作之行為，臺灣地區與大陸地區人
    民關係條例第十一條第一項、第十五條第四款分別定有明文。被告為儂來歡唱小
    吃部之負責人，為經營生意而違反不得僱用未經許可在臺灣地區工作之大陸地區
    人民芮姬女，在該店從事陪侍工作之規定，核其所為，係違反臺灣地區與大陸地
    區人民關係條例第十五條第四款之規定，應依同法第八十三條第一項之規定論處
    。又其先後二次犯行，時間緊接，方法相同，觸犯構成要件相同之罪名，顯係基
    於概括之犯意為之，為連續犯，應依刑法第五十六條之規定，以一罪論。爰審酌
    政府制定臺灣地區與大陸地區人民關係條例之目的，除為了保護臺灣地區人民就
    業，以持續增進社會及經濟發展外，亦係基於考量兩岸政府或人民交流現狀，避
    免彼岸人民在臺非法就業，有損國家安全利益，被告卻未予遵守，對於我國社會
    及經濟之發展，自有不良影響，且有害於主管機關對於大陸地區人民在臺灣地區
    行為之管理，為念及其僱用時間非常，及僱用之目的是為增加客人前來消費之動
    機，犯罪所生之危害尚輕等一切情狀，量處如主文所示之刑，並諭知易科罰金之
    折算標準。
據上論斷，應依刑事訴訟法第二百九十九條第一項前段、臺灣地區與大陸地區人民關
係條例第八十三條第一項、刑法第十一條前段、第五十六條、第四十一條第一項前段
、罰金罰鍰提高標準條例第二條，判決如主文。
本案經檢察官丙○○到庭執行職務
中      華      民      國    九十四     年     一      月     十一     日
                            臺灣臺東地方法院刑事第三庭
                                     審判長法  官  楊力進
                                           法  官  范乃中
                                           法  官  連雅婷
右正本證明與原本無異。
如不服本裁定，應於判決送達後五日內向本院提出抗告狀。（須附繕本）
「切勿逕送上級法院」
                                           書記官  蘇美琴
中      華      民      國    九十四     年     一      月     十四     日
附記
臺灣地區與大陸地區人民關係條例第八十三條第一項
違反第十五條第四款或第五款規定者，處二年以下有期徒刑、拘役或科或併科新臺幣
三十萬元以下罰金。
